臺灣高等法院民事裁定
110年度原簡易字第3號
原      告  中華郵政股份有限公司

法定代理人  吳宏謀  
訴訟代理人  高儷舫  
            周美萍  
上開原告因與被告雲欣豪間請求侵權行為損害賠償事件，原告提
起刑事附帶民事訴訟，經本院刑事庭以109年度原附民字第21號
裁定移送前來，本院裁定如下：
    主  文
原告應於收受本裁定正本5日內，補繳裁判費新臺幣1,500元，逾
期不補正，即駁回其訴。
    理  由
一、按提起民事訴訟，應依民事訴訟法規定繳納裁判費，此為必
    須具備之程式。又附帶民事訴訟由刑事庭移送民事庭以後，
    依刑事訴訟法第490條但書規定，應適用民事訴訟法之規定
    辦理，則移送民事庭之附帶民事訴訟，依法應繳納訴訟費用
    而未繳納者，依民事訴訟法第249條第1項但書規定，自應定
    期先命補正，其未遵命補正者，始得依同條項第6款以起訴
    不合程式而駁回之。次按因犯罪而受損害之人，於刑事訴訟
    程序得附帶提起民事訴訟，對於被告及依民法負賠償責任之
    人，請求回復其損害，刑事訴訟法第487條第1項定有明文。
    所謂因犯罪而受損害之人，係指因犯罪行為直接受損害之人
    而言，至其他因犯罪間接或附帶受損害之人，在民事上雖不
    失有請求賠償損害之權，但既非因犯罪而直接受其侵害，即
    不得認係因犯罪而受損害之人（最高法院99年度台抗字第
　　869號裁定要旨參照）。另按刑事附帶民事訴訟，經刑事庭
    依刑事訴訟法第504條第1項規定裁定移送於同院民事庭後，
    民事庭如認其不符同法第487條第1項規定之要件時，應許原
    告得繳納裁判費，以補正起訴程式之欠缺（最高法院108年
    度台抗大字第953號裁定參照）。
二、經查：
  ㈠原告於本院刑事庭109年度原上訴字第151號偽造文書等案件
    訴訟程序中，以其為因被告犯罪而受損害之人，依刑事訴訟
    法第487條第1項規定，提起刑事附帶民事訴訟，並依侵權行
    為法律關係，請求被告給付新臺幣（下同）3萬3,348元，及
    自民國106年5月24日起至清償日止，按年息5％計算之利息，
    有刑事附帶民事起訴狀在卷可稽（見本院109年度原附民字
    第21號卷第3-4頁），嗣經本院刑事庭以109年度原附民字第
    21號裁定移送前來。
　㈡按信用卡交易之基本法律關係存在於持卡人、特約商店及發
    卡機構三者之間，發卡機構與特約商店約定，特約商店同意
    持用發卡機構發行之信用卡之人，以簽帳方式向其購買商品
    及接受服務，而延後取得帳款，發卡機構則對特約商店擔保
    支付上開帳款，嗣於特約商店以簽帳單向發卡機構請求履行
    擔保支付責任時，同意發卡機構得自上開帳款中抽取一定成
    數之費用充為收益，發卡機構則為特約商店處理收付事宜，
    及支付剩餘帳款予特約商店，又發卡機構與持卡人約定，由
    發卡機構提供信用卡予持卡人在特約商店以簽帳方式消費，
    毋庸立即給付對價予特約商店，發卡機構本於與持卡人間之
    委任契約關係，依簽帳單之指示，為持卡人結算帳款予特約
    商店，發卡機構再向持卡人請求返還上開因履行委任事務所
    支出之必要費用。本件被告犯罪事實經本院刑事庭認定其於
    106年3月19日，冒用持卡人即訴外人李哲宇之身分，持原告
    為發卡機構之VISA金融卡（下稱系爭金融卡），至臺北市○○
    區○○○路0段00號之新光三越百貨股份有限公司台北站前分公
    司（下稱新光三越站前店）刷卡消費，並於簽帳單「持卡人
    簽名」欄內偽造李哲宇之簽名署押，表示持卡人同意依據持
    卡人合約條件，按簽帳單所示消費金額付款之意思而偽造該
    私文書，再將偽造之簽帳單交予該商店店員核對而行使之，
    致該商店店員陷於錯誤，誤以為被告係有權使用系爭金融卡
    簽帳消費之人，因而交付其所購買之商品，有本院109年度
    原上訴字第151號刑事判決在卷可按（見本院卷第7-21頁）
    。足認被告施用之詐術係冒用李哲宇之身分，行使偽造私文
    書，施用詐術之對象為新光三越站前店，而非原告；原告係
    依其與李哲宇訂立之委任契約而支付消費款項予新光三越站
    前店，縱使李哲宇嗣後就消費款項主張爭議款處理，而未給
    付該款項予原告，被告行使偽造私文書、詐欺取財犯行之直
    接被害人仍為李哲宇及新光三越站前店，原告僅係基於其與
    李哲宇之契約關係而為間接被害人。從而，原告非被告犯罪
    之直接被害人，揆諸首揭說明，其提起刑事附帶民事訴訟，
    自不合刑事訴訟法第487條第1項規定之要件。
　㈢原告提起本件刑事附帶民事訴訟，雖不符刑事訴訟法第487條
    第1項規定之要件，然經本院刑事庭移送前來，揆諸首揭說
    明，仍應准原告補繳裁判費，以補正起訴之要件。是以，本
    件訴訟標的價額為3萬3,348元，應徵第二審裁判費1,500元
    ，茲限原告於收受本裁定正本5日內，如數逕向本院補繳，
    逾期未補正，即駁回其訴。
三、爰裁定如主文。　　
中　　華　　民　　國　　110 　年　　2 　　月　　25　　日
                  民事第二十二庭
                      審判長法  官  張靜女
                            法  官  范明達
                            法  官  葉珊谷
正本係照原本作成。
不得抗告。
中　　華　　民　　國　　110 　年　　2 　　月　　25　　日

   　　　　　　　　　　　　 書記官  陳玉敏